臺北高等行政法院裁定
　　　　　　　　　　　　　94年度聲字第00003號
聲　請　人　甲○○
相　對　人　交通部臺灣區國道新建工程局
代　表　人　邱琳濱（局長）
上列聲請人因聲請保全證據事件，本院裁定如下：
    主  文
聲請駁回。
聲請費用由聲請人負擔。
    理  由
壹、本件聲請意旨略以：聲請人與相對人交通部臺灣區國道新建
    工程局間有關徵收補償事件，現以94年度訴字第213號案繫
    屬本院。而在該案中聲請人主張其所有之台中縣外埔鄉○○
    ○段182之1地號與同段182之3地號土地為同段182之2地號被
    徵收土地土地徵收後之殘留地，因相對人之包商在被徵收之
    土地上興建道路，沒有依約定為聲請人上開殘留地開闢夠寬
    的農路，且在被徵收土地內施工不當，使聲請人上開182之1
    地號土地之地貌發生重大改變，因此依土地法第216 條之規
    定（即(1)徵收之土地，因其使用影響於接連土地，致不能為
    從來之利用，或減低其從來利用之效能時，該接連土地所有
    權人得要求需用土地人為相當補償。(2)前項補償金，以不超
    過接連地因受徵收地使用影響而減低之地價額為準）請求補
    償，並請求裁定命相對人提出下列證據以保全之。
    (1)規劃設計詳圖之平面圖、立面圖、剖面圖。
    (2)施工設計詳圖之平面圖、立面圖、剖面圖。
    (3)竣工驗收詳圖之平面圖、立面圖、剖面圖。
    (4)核定水土保持計畫及規劃設計、監造技師簽證及驗收文件。
    (5)核定環境保護計畫及其規劃設計、監造技師簽證及驗收文
      件。
貳、本院判斷如下：
  一按保全證據之聲請，在起訴後，向受訴行政法院為之；在起
    訴前，向受訊問人住居地或證物所在地之高等行政法院為之
    。遇有急迫情形時，在起訴後，亦得向前項高等行政法院聲
    請保全證據，行政訴訟法第175條定有明文。
  二又按「證據有滅失或礙難使用之虞，或經他造同意，得向法
    院聲請保全」、「應保全證據之理由於必要時應釋明之」、
    「釋明事實上之主張者，得用可使法院信其主張為真實之一
    切證據。但依證據之性質不能即時調查者，不在此限。」行
    政訴訟法第176條規定準用民事訴訟法第368條前段、第370
    條、第284條定有明文。是以證據如無滅失或礙難使用之虞
    即無聲請保全證據之必要。釋明應保全證據之理由，應提出
    法院所能即時調查之證據，否則法院即不應准其所請。且聲
    請保全證據制度乃是為了保全本案訴訟所必要調查之事實有
    關之證據而設者，若與本案訴訟無關者，即無保全之必要，
    此由行政訴訟法第176條準用民事訴訟法第370條第1項第3款
    規定，聲請保全證據時應表明依該證據應證之事實，即可得
    知。
  三經查：
    (一)聲請人除於起訴狀陳稱「保全目的是避免上開證據資料遭
      到湮滅或竄改」等語外，對於該證據有滅失或礙難使用之
      虞的事實，並未能有所釋明。無從認定上開證據資料有滅
      失或礙難使用之虞，聲請人之聲請自有未合。
    (二)何況本案中聲請人請求權有無理由之判斷，可直接以土地
      現狀為判斷，上開證據資料事實上對本案勝負不生影響，
      亦無保全之必要性。
  四綜上所述，本案事實並無以聲請人聲請扣留（保全）之證據
    證明之必要，且請求保全之證據有無滅失或礙難使用之虞之
    情形，亦未經聲請人即時釋明，顯無保全必要。
參、依行政訴訟法第104條、民事訴訟法第95條、第78條，裁定
    如主文。
中　　華　　民　　國　　94　　年　 　2　　月　 22  　 日
                    第五庭審判長  法  官  張瓊文
                                  法  官  黃清光
                                  法  官  帥嘉寶
上為正本係照原本作成。
如不服本裁定，應於送達後10日內向本院提出抗告狀（須按他造
人數附繕本）。
中　　華　　民　　國　　94　　年　 　2　　月　 22  　 日
 　　  　　　　　　  　    　     書記官  蘇亞珍
